臺灣臺中地方法院刑事判決
111年度交易字第413號
公  訴  人  臺灣臺中地方檢察署檢察官
被      告  陳景宏


上列被告因過失傷害案件，經檢察官提起公訴（110年度偵字第3
6814號），本院判決如下：
　　主　  文
丙○○犯過失傷害罪，處拘役伍拾日，如易科罰金，以新臺幣壹仟
元折算壹日。
　　犯罪事實
一、丙○○考領有合格駕駛執照，其於民國110年5月17日6時58分許
    ，騎乘車牌號碼000-000號普通重型機車（下稱A車），沿臺中
    市神岡區豐洲路慢車道由東往西方向行駛，途經豐洲路與神洲路
    交岔路口（下稱本案路口）時，本應注意車前狀況，並隨時
    採取必要之安全措施，而依當時天候晴、日間自然光線、柏
    油路面乾燥無缺陷、道路無障礙物、視距良好等情形，並無
    不能注意之情事，竟疏未注意及此，貿然直行通過本案路口
    ，適有甲○○騎乘車牌號碼000-000號普通重型機車（下稱B車）
    ，沿臺中市神岡區豐洲路快車道由西往東方向行駛，至本案路
    口欲左轉彎至神洲路口時，亦疏未注意轉彎車應讓直行車先
    行即率爾左轉，雙方閃避不及發生碰撞，造成甲○○人車倒地
    ，因而受有右側脛骨近端骨折之傷害。丙○○於交通事故發生
    後留待現場，並於員警到場處理時當場坦承肇事，對於未發覺
    之罪自首而接受裁判，始悉上情。
二、案經甲○○聲請臺中市神岡區調解委員會調解不成立後，由臺中
    市神岡區公所函送臺灣臺中地方檢察署檢察官偵查起訴。
　　理　  由
壹、證據能力：
一、按被告以外之人於審判外之陳述，雖不符刑事訴訟法第159
    條之1至之4等4條之規定，而經當事人於審判程序同意作為
    證據，法院審酌該言詞陳述或書面陳述作成時之情況，認為
    適當者，亦得為證據；當事人、代理人或辯護人於法院調查
    證據時，知有刑事訴訟法第159條第1項不得為證據之情形，
    而未於言詞辯論終結前聲明異議者，視為有前項之同意，同
    法第159條之5定有明文。經查，本案以下所引用具傳聞性質
    之證據，經本院審理時予以提示並告以要旨，檢察官及被告
    丙○○均明示同意有證據能力（見本院卷第35頁）或未於言詞
    辯論終結前聲明異議，本院審酌上開證據作成時之情況並無
    違法不當或證明力明顯過低之瑕疵，認為以之作為證據為適
    當，揆諸前開規定，認有證據能力。
二、至本判決其餘所引用為證據之非供述證據，均與本案事實具
    有關聯性，復非實施刑事訴訟程序之公務員違背法定程序所
    取得，依刑事訴訟法第158條之4反面解釋，均有證據能力。
貳、實體部分：
一、訊據被告固坦承其有於上開時、地騎乘A車沿臺中市神岡區
    豐洲路慢車道由東往西方向行駛，於途經本案路口時，與騎乘B
    車之告訴人甲○○發生碰撞，造成告訴人人車倒地並因而受有
    傷害等事實，惟否認有何過失傷害犯行，辯稱：案發前我雖
    有見到告訴人停等在本案路口對向車道之雙黃線處似欲左轉
    ，但我是直行車且未超速，應有道路之優先權可直行通過本
    案路口，且是告訴人在我行駛超過路口一半要經過她時，她
    才突然起駛行進，讓我沒辦法反應才發生碰撞，我就本案交
    通事故之發生並無過失云云（見本院卷第33頁）。
二、經查：
　㈠被告於上開時、地騎乘A車沿臺中市神岡區豐洲路慢車道由東往
    西方向行駛，行經本案路口時與告訴人騎乘之B車發生碰撞等
    情，業據被告於警詢、偵查中及本院審理時供承在卷（見偵
    卷第37至38頁、第84至85頁；本院卷第33頁），核與證人即
    告訴人於警詢及偵查中之證述相符（見偵卷第39至40頁、第
    67至71頁、第83至85頁），並有道路交通事故現場圖、道路
    交通事故調查報告表㈠、㈡、臺中市政府警察局交通事故補充
    資料表各1份、事故現場暨車損照片10張在卷可稽（見偵卷
    第31至35頁、第47頁、第51至55頁）；又告訴人因本案交通
    事故之發生而受有右側脛骨近端骨折之傷害乙情，則有衛生
    福利部豐原醫院110年11月15日乙種診斷證明書1份附卷可參
    （見偵卷第73頁），是此部分之事實，均堪可認定。
　㈡按汽車行駛時，駕駛人應注意車前狀況及兩車並行之間隔，
    並隨時採取必要之安全措施，不得在道路上蛇行，或以其他
    危險方式駕車，道路交通安全規則第94條第3項定有明文。
    而所謂車前狀況係指駕駛人就其注意力所及之情況下，對於
    車前已存在或可能存在事物應予注意，以便採取適當之反應
    措施而言，是駕駛人注意車前狀況，應建立在行車當時之時
    間、空間之一切狀況下進行綜合判斷。又道路交通安全規則
    所稱之汽車係指在道路上不依軌道或電力架線而以原動機行
    駛之車輛（包括機車），道路交通安全規則第2條第1項第1
    款亦有明揭。從而，被告於上開時、地騎乘A車行駛於道路
    乙情既如前述，依上開說明，被告自應負有注意車前狀況，
    並隨時採取必要安全措施之義務。
　㈢查被告於案發前騎乘A車所行駛之臺中市神岡區豐洲路，其道
    路中央是以劃設分向限制線（雙黃實線）而非以設置中央分
    向島之方式分隔對向車流，且被告行駛方向之道路尚屬筆直
    、寬敞，亦未設置有路樹或其他足以阻礙行車視線之障礙物
    等情，有前開道路交通事故現場圖1份、事故現場照片4張在
    卷可憑（見偵卷第31頁、第51至52頁）；再本案交通事故發
    生時天候晴、日間自然光線、柏油路面乾燥無缺陷、道路無
    障礙物、視距良好等情，則有前開道路交通事故調查報告表
    ㈠1份在卷可查（見偵卷第33頁），是依前開案發現場之道路
    客觀狀況以觀，被告於案發前行車之當下應可輕易確認前方
    之道路狀況，尚無不能注意車前狀況之情事。而被告就本案
    肇事經過情形，於警詢、偵查中及本院審理時自承：我騎乘
    A車沿臺中市神岡區豐洲路慢車道由東往西方向直行行駛，行駛
    至相距本案路口約50公尺處時有看到告訴人停等在本案路口
    對向車道之雙黃線上，依經驗判斷認為告訴人應欲左轉彎至
    神洲路口等語（見偵卷第37頁、第84頁；本院卷第33頁、第
    66至68頁），可見被告於案發前已有查見告訴人騎乘B車停
    等在本案路口對向車道之雙黃線處，並對告訴人擬將左轉彎
    駛入神洲路口乙情有所預見，且被告查見前方道路上開情形
    之當下，其相距本案路口尚有約50公尺之遠，應有相當之反
    應距離與時間，則若被告確實有注意車前狀況，自可放棄加
    速而減緩車速慢行駛入本案路口，以便隨時採取煞車或閃避
    等行車必要之安全措施，以因應其本即有所預期之告訴人行
    車動態，方可避免應變不及而致碰撞發生，乃被告捨此不為
    ，竟仍貿然前行駛入本案路口，終致本案交通事故發生，堪
    認被告騎乘A車疏未注意車前狀況，並隨時採取必要之安全
    措施，就本案交通事故之發生顯具過失。
　㈣另本案經送請臺中市車輛行車事故鑑定委員會、臺中市車輛
    行車事故鑑定覆議委員會鑑定，鑑定及覆議結果均略以：「
    一、甲○○駕駛普通重型機車，行至設有行車管制號誌交岔路
    口，左轉彎車未讓對向直行車先行，為肇事主因。二、丙○○
    駕駛普通重型機車，行經設有行車管制號誌交岔路口，未注
    意車前狀況適採安全措施，為肇事次因」等節，有臺中市車
    輛行車事故鑑定委員會110年12月7日中市車鑑字第11000090
    54號函暨所附之鑑定意見書、臺中市交通事件裁決處111年7
    月15日中市交裁管字第1110046038號函暨所附之覆議意見書
    各1份附卷可佐（見偵卷第87至90頁；本院卷第49至52頁）
    ，亦與本院為相同之認定，自應憑採，益徵被告就本案交通
    事故之發生確有過失。
　㈤被告雖辯稱其為直行車輛有優先路權，且告訴人係在其直行
    超過路口一半，要經過告訴人時，告訴人突然起駛行進，使
    其無法反應云云。惟查：
　⒈按我國交通相關法規訂立各種優先通行之標準（例如直行車
    優先於轉彎車、右轉車優先於左轉車及行人穿越道上行人優
    先於車輛、機車不得駛入禁行車道等），立法目的乃係針對
    日常生活中不同種類與行駛方向之車輛及行人均須廣泛、普
    遍地使用道路之情形為規範，期能共同依循上開優先通行標
    準，俾以達到安全且順暢行車之目的。然交通安全規則中除
    有關路權之各項具體規範外，尚有明定駕駛人必須遵守注意
    車前狀況或兩車併行距離等相關概括規定之必要，而所謂車
    前狀況亦非僅以駕駛人所遵行之車道為限，尚須擴及視線所
    及之可能範圍，藉此賦予駕駛人在享有路權之同時，仍應確
    實注意周遭突發情事與他人行車狀況之義務，促使各類用路
    人均能妥適採取避免或降低交通往來風險之舉措。如謂享有
    路權即可率行主張卸免一切肇事責任，自與上述交通安全規
    則之法律本意有悖，而依本案現場道路情況，被告當可輕易
    發覺前方道路狀況，且其亦自承可看見告訴人行車動態，已
    如前述，應可充分注意告訴人之行車動向，並隨時採取必要
    之措施，自無可逕以其係直行車而脫免其注意義務。
　⒉證人即告訴人於警詢時證稱：我騎乘B車沿豐洲路往東方向欲
    左轉神洲路，在路口停等時我有打左方向燈，等綠燈後起步
    左傳，我停等在該處時便有看到被告騎乘A車自對向車道約1
    00公尺遠處快速駛來，但我以為他沒有那快來，我才起步左
    轉等語（見偵卷第69頁、第83至84頁），已明確證述有觀看
    路口狀況，並在號誌轉向綠燈時，即起步左轉等節，而無在
    被告已行駛超越路口一半，始突然左轉等情。衡以告訴人既
    有觀察路口狀況，並查看被告行車動態，實難想像告訴人會
    在被告已行駛超越路口一半(依被告所辯甚且即將經過告訴
    人)，兩車已距離甚近下，仍遽然左轉彎，依此，已難認被
    告辯解可信。參以本案交通事故發生時，係被告所騎乘A車
    之車頭撞及告訴人所騎乘B車之右側車身之情，業經被告於
    警詢時供述在卷（見偵卷第37頁），核與證人即告訴人於警
    詢及偵查中證述之情節大致相符（見偵卷第39頁、第69頁、
    第84頁），並有前開道路交通事故現場圖、道路交通事故調
    查表㈡、臺中市政府警察局交通事故補充資料表各1份、車損
    照片6張附卷可稽（見偵卷第31頁、第35頁、第47頁、第53
    至55頁），應堪認定；復以案發時告訴人既剛起步行駛，車
    速自應有限而較被告持續騎乘直行之A車為慢，則若本案確
    如被告前揭所辯，告訴人係在其直行超越路口一半，甚且即
    將經過告訴人時，始突然起駛行進，衡情應係告訴人撞擊被
    告車輛，或至少係兩車車頭相撞，而不會由被告騎乘A車之
    車頭撞及告訴人騎乘B車之右側車身，則依兩車碰撞情況，
    更可見告訴人在本案車輛碰撞前，已起步左轉，而無被告行
    駛接近告訴人時，告訴人始突然左轉之節；從而，被告前開
    辯解，自無可採。
　㈥另按汽車行駛至交岔路口，轉彎車應讓直行車先行，道路安
    全規則第102條第1項第7款定有明文。又過失傷害罪，不因
    被害人亦有過失而影響於犯罪之成立，其過失程度，僅為量
    刑輕重之標準（最高法院111年度台上字第1916號判決意旨
    參照）。經查，告訴人於上開時、地騎乘B車沿臺中市神岡
    區豐洲路由西往東方向行駛，行至本案路口時有停等在在該
    路口前，而欲左轉彎至神洲路口等情，業經告訴人於警詢及
    偵查中陳述明確（見偵卷第33頁、第69頁、第84頁），且有
    前開道路交通事故現場圖、道路交通事故調查報告表㈠、㈡、
    臺中市政府警察局交通事故補充資料表各1份、事故現場暨
    車損照片10張附卷可憑（見偵卷第31至35頁、第47頁、第51
    至55頁），又案發當時天候晴、日間自然光線、柏油路面乾
    燥無缺陷、道路無障礙物、視距良好等情，業經認定如前，
    並無不能注意之情事，而告訴人既自承其於案發前停等在本
    案路口處時，便已見及被告騎乘A車自對向車道駛來乙節，
    自應暫停禮讓直行車先行，詎其竟仍執意左轉彎而持續騎乘
    B車欲進入神洲路口，致雙方閃避不及發生碰撞，可見告訴
    人就本案交通事故亦有行駛至交岔路口，轉彎車未讓直行車
    先行之過失至明；另本案經送請上開鑑定委員會及鑑定覆議
    委員會鑑定，亦均同此認定，且認告訴人為肇事主因等節，
    復如前述，則告訴人就本案交通事故固與有過失，然揆諸前
    開說明，此僅足說明本案交通事故係因被告與告訴人雙方之
    過失行為併合所致，尚無從據以解免被告所負之前揭注意義
    務，亦不影響被告具有過失之認定。
三、綜上所述，本案事證明確，被告上開過失傷害犯行，洵堪認
    定，應予依法論科。
參、論罪科刑：
一、核被告所為，係犯刑法第284條前段之過失傷害罪。
二、被告於本案交通事故發生後，向據報前來處理尚不知肇事人
    為何人之警員坦承肇事及陳述肇事經過，此有臺中市政府警
    察局道路交通事故肇事人自首情形紀錄表在卷可參（見偵卷
    第45頁），被告對於未經發覺之犯罪自首而接受裁判，合於
    刑法第62條前段規定之自首要件，爰依前開規定減輕其刑。
三、爰以行為人之責任為基礎，審酌被告騎乘普通重型機車行駛
    於道路時，本應注意車前狀況並適採必要之安全措施，卻疏
    未注意及此致生本案交通事故，並因而造成告訴人受有前揭
    傷害，所為實有不該；復審酌告訴人就本案交通事故之發生
    亦有轉彎車未讓直行車先行之過失，且為肇事之主因；另審
    酌被告案發至今尚未與告訴人達成和解，填補告訴人所受之
    損害；兼衡其自述高中畢業之智識程度、目前從事不動產業
    務且無基本底薪、主要依靠積蓄維生、尚須扶養其母及未成
    年子女1名之家庭生活經濟狀況（見本院卷第68至69頁），
    與否認犯罪之犯後態度等一切情狀，量處如主文所示之刑，
    並諭知易科罰金之折算標準。
據上論斷，依刑事訴訟法第299條第1項前段，刑法第284條前段
、第62條前段、第41條第1項前段，刑法施行法第1條之1第1項，
判決如主文。
本案經檢察官陳敬暐提起公訴，檢察官乙○○到庭執行職務。
中　　華　　民　　國　　111 　年　　9 　　月　　19　　日
                  刑事第二十庭  法  官  吳珈禎
以上正本證明與原本無異。
如不服本判決應於收受送達後20日內向本院提出上訴書狀，並應
敘述具體理由；其未敘述上訴之理由者，應於上訴期間屆滿後20
日內向本院補提理由書（均須按他造當事人之人數附繕本）「切
勿逕送上級法院」。
告訴人或被害人如不服判決，應備理由具狀向檢察官請求上訴，
上訴期間之計算，以檢察官收受判決正本之日起算。
　　　　                        書記官  廖明瑜
中　　華　　民　　國　　111 　年　　9 　　月　　19　　日
附錄本案論罪科刑法條：
中華民國刑法第284條前段
因過失傷害人者，處1年以下有期徒刑、拘役或10萬元以下罰金
。